臺灣新北地方法院民事判決　　　　　　　109年度婚字第671號
原　　　告　金有利
訴訟代理人　陳貞宜律師
被　　　告　高珮芳
上列當事人間請求離婚事件，本院於中華民國110年8月4日言詞
辯論終結，判決如下：
    主      文
准原告與被告離婚。
訴訟費用由被告負擔。
    事實及理由
一、原告主張：兩造於民國83年1 月25日結婚，婚後同住在新北
    市○○區○○路000巷00號5樓，未生育子女。詎兩造個性不
    同，價值觀念差異大，婚後3、4年即分房睡迄今，生活起居
    互不相干，被告鮮少煮飯打掃，避不與原告見面，每日揹著
    行囊外出，稱其每日回家僅係為了睡覺，亦經常未告知去向
    即離家數日不歸，原告欲瞭解被告行蹤時，被告即大吵大鬧
    ，於110年5月20日至同年7月23日更長達2個月不歸，完全未
    與原告聯繫，原告因而至派出所報案被告失蹤；原告屢嘗試
    與被告溝通改善婚姻狀況，被告均情緒激動拒絕溝通，以「
    沒屁眼」等語辱罵原告或詛咒、譏諷原告，並曾向原告表示
    若原告願意給付新臺幣（下同）500 萬元或贈與上開房屋即
    同意離婚，足見被告亦無意維持婚姻。綜上，兩造間關係冷
    漠互不聞問，彼此猶如獨立之個體，形同陌路，被告多次咒
    罵、羞辱原告，致原告精神上受有不可忍受之痛苦，兩造婚
    姻已生嚴重破綻，有難以維持婚姻之重大事由，且此情狀之
    造成，全可歸責於被告，爰依民法第1052條第1項第3款、第
    2 項規定，請求擇一判准原告與被告離婚等語。並聲明：如
    主文所示。
二、被告則以：伊工作不穩定，原告睡著伊才回家，早上又出門
    工作，關起門來沒什麼分房不分房，伊身體狀況不佳，怕沒
    地方住；原告對伊冷暴力，會罵伊、對伊吐口水、將伊鎖在
    門外，家中沒有過濾水、夏天沒有冷氣吹、沒有冰箱用，原
    告也沒有給伊生活費，伊車禍時原告說無法照顧伊，伊在外
    面看醫生流浪，不是伊不回家，伊每天帶著大包小包等語置
    辯。並聲明：原告之訴駁回。
三、經查，原告主張兩造於83年1 月25日結婚，未生育子女，現
    婚姻關係存續中等情，為被告所不爭執，並有戶籍謄本在卷
    可稽，自堪信為真實。
四、原告主張兩造間婚姻發生嚴重破綻，有難以維持之重大事由
    等情，則為被告所否認，並以前開情詞置辯。經查：
（一）按有民法第1052條第1 項各款以外之重大事由，難以維持
      婚姻者，夫妻之一方得請求離婚，但其事由應由夫妻之一
      方負責者，僅他方得請求離婚，民法第1052條第2 項定有
      明文。又所謂民法第1052條第1 項各款以外之重大事由，
      難以維持婚姻者，乃抽象的、概括的離婚事由，係民法親
      屬編於74年修正時，為因應實際需要，參酌各國立法例，
      導入破綻主義思想所增設，其目的在使夫妻請求裁判離婚
      之事由較富彈性。至於是否有難以維持婚姻而得請求離婚
      之重大事由，主要係以婚姻是否已生破綻，且達無法回復
      之望作為判斷標準，且此判斷不可由原告已喪失維持婚姻
      意欲之主觀面來加以認定，而應依客觀標準認定有無難以
      維持婚姻之事實，該事實是否已達倘任何人處於同一境況
      ，均將喪失維持婚姻希望之程度以決之。玆查：
    ⒈原告主張兩造婚後同住在新北市○○區○○路000巷00號5
      樓，婚後3、4年即分房睡迄今，被告每日揹著行囊外出，
      稱回家僅係為了睡覺，被告經常未告知去向即離家數日不
      歸，更於110年5月20日至同年7月23日長達2個月不歸，完
      全未與其聯繫，其因而報案被告失蹤，被告拒絕與其溝通
      ，辱罵、詛咒、譏諷其，曾表示若其願意給付500 萬元或
      贈與上開房屋即同意離婚等情，業據原告提出兩造間之錄
      音光碟暨譯文、新北市政府警察局板橋分局後埔派出所受
      （處）理案件證明單等件在卷可稽，被告不爭執該錄音之
      真實性，亦不否認渠於110年5月20日至110年7月23日未返
      回上開住所之事實，僅陳稱：原告一直說家是他的所以伊
      讓給原告，110年5月20日離家後伊沒有告訴原告，伊去躲
      疫情，原告根本不管伊，伊怎麼溝通，這種男人還能講什
      麼，伊與世隔絕不想接電話等語；復觀諸前揭錄音譯文，
      被告於109 年8、9月間，對原告稱：「我跟你離，我穿夾
      腳拖不怕你穿皮鞋的……所以家是你的我就只有睡覺而已
      」、「包包是每天要離家出走……我現在錢不花留給你花
      喔，想得美……你善良個屁……從年輕要把我離掉到現在
      ，你沒有籌碼了，又老又醜，比我還醜……你就是把錢吐
      出來其他不用說，你回去……貼你屁眼拉，你沒屁眼……
      我連理都不理你，你死了沒人理」、「你給我八千塊死後
      我還會買棺材給你……我全部的錢都要留給我媽媽也不會
      給你……沒關係啊我三千塊的毒藥我也買得起，而且全部
      都沒有的時候我就要給你收屍，你看我敢不敢……你要不
      要腳車禍，不然你出去給車撞死，遲早都會有報應」、「
      我就算流浪在外面睡覺都比在家裡自由」、「我身體要死
      了，我要死在外面不要死在家裡」、「（原告：你要多少
      錢）五百萬……我就跟你離……不然就把房子留給我，你
      出去」等語，堪信原告之主張為真實，可認被告前開言行
      已傷害夫妻間之互愛互諒互信關係，且無心維持適當之互
      動與溝通，亦無積極修復婚姻之舉，一再指責原告而不思
      自我改善。被告雖辯稱原告對渠冷暴力、辱罵、吐口水、
      鎖在門外，家中無水、無電、無冷氣云云，惟未見被告提
      出任何事證為佐，尚無可採。又原告始終堅持離婚，被告
      雖到庭表示不願意離婚，卻隨身帶著行李，不願原告知悉
      渠行蹤，亦不願與原告同住，不斷抱怨住所環境，卻未思
      改善兩造生活環境與模式，可見兩造均乏繼續維繫婚姻關
      係之主觀意願，若仍強求維持婚姻之名，而無婚姻之實，
      對兩造亦無實益。
    ⒉本院審酌上情，堪認兩造間誠摯相愛之基礎，已不復存在
      ，婚姻破綻已深，難以修復，衡諸常情，任何人倘處於該
      相同情狀下，均已喪失維持婚姻之意願。
（二）次按夫妻有民法第1052條第1 項所定各款情形以外之重大
      事由，難以維持婚姻者，雙方固均得據以請求離婚，惟同
      條第2 項但書既規定，難以維持婚姻之重大事由應由夫妻
      之一方負責者，僅他方得請求離婚，則於難以維持婚姻之
      重大事由，夫妻雙方均須負責時，自應比較衡量雙方之有
      責程度後，僅責任較輕之一方，得向責任較重之他方請求
      離婚；如有責程度相同時，雙方即均得請求離婚，始符公
      平之旨（最高法院95年度台上字第1026號判決意旨參照）
      。又按配偶應互敬、互信、互愛、互諒、互賴、相互協力
      ，以保持共同生活之圓滿、安全及幸福，因而夫妻應相互
      尊重以增進情感和諧及誠摯之相處，此為維持婚姻之基礎
      ，若此基礎不復存在，致夫妻無法共同生活，無復合之可
      能者，即應認有難以維持婚姻之重大事由存在。本件兩造
      婚姻發生破綻，主要係因家務分擔、金錢支出等問題多有
      摩擦，雙方幾無互動，被告經常未告知去向即離家不歸，
      並辱罵、詛咒、譏諷原告所致，從而，兩造之婚姻發生難
      以繼續維持之重大事由，原告之可歸責程度未高於被告，
      揆諸前開說明，則原告自得依民法第1052條第2 項規定向
      被告請求離婚，為有理由，應予准許。
五、原告另主張依民法第1052條第1項第3款規定訴請離婚部分，
    因其係請求擇一判准兩造離婚，本院既准依民法第1052條第
    2 項規定訴請離婚，自無庸再就其餘離婚請求權加以審酌，
    附此敘明。
六、本件事證已臻明確，兩造其餘之攻擊或防禦方法及所用之證
    據，經本院斟酌後，認為均不足以影響本判決之結果，爰不
    逐一論列，附此敘明。
七、據上論結，原告之訴為有理由，判決如主文。
中    華    民    國   110    年    8     月    12    日
                    家事法庭  法  官  顧仁彧
以上正本係照原本作成。
如不服本判決，應於收受送達後20日之不變期間內，向本院提出
上訴書狀。如委任律師提起上訴者，應一併繳納上訴審裁判費。
中    華    民    國   110    年    8     月    12    日
                              書記官  黃馨德